【裁判字號】    91,交訴,14
【裁判日期】    920403
【裁判案由】    公共危險
【裁判全文】
臺灣臺北地方法院刑事判決                          九十一年度交訴字第一四號
    公  訴  人  臺灣臺北地方法院檢察署檢察官
    被      告  甲○○
右列被告因公共危險案件，經檢察官提起公訴（九十年度偵字第一四四六八號），本
院判決如左：
    主    文
甲○○現役軍人，駕駛動力交通工具肇事，致人受傷而逃逸，處有期徒刑陸月，如易
科罰金，以佰元折算壹日。
    事    實
一、甲○○於民國八十五年八月十九日入伍，為陸軍步兵第一七八旅步一營營部連中
    尉輔導長，因自八十九年九月五日上午七時三十分許起至同年十月四日下午八時
    許止無故離去職役，於同年九月十六日由國防部北部地方軍事法院檢察署發布通
    緝後為陸軍步兵第一七八旅依法撤職停役，無故離去職役部分並經國防部高等軍
    事法院判處有期徒刑八月，緩刑三年確定。甲○○於尚為現役軍人、未撤職停役
    前之八十九年三月十一日下午七時十五分許，駕駛車牌號碼ＥＺ－二八八八號自
    用小客車，沿臺北市○○○路由北向南方向行駛，行經該路段與愛國西路口，原
    應注意車前狀況及兩車併行之間隔，並隨時採取必要之安全措施，而依當時天候
    及道路狀況，並無其他不能注意之情事，詎甲○○竟疏於注意與在其所駕車輛右
    側同向併行之車輛保持安全間隔，適有乙○○騎乘車牌號碼ＣＥＱ－五四一號重
    型機車同向在甲○○所駕車輛右側直行，甲○○所駕車輛右側車身遂與乙○○所
    乘機車左側車身擦撞，致乙○○人車倒地，受有右膝蓋、右腕部、左手背擦傷、
    右拇指、左臉、左髖部瘀傷、左拇指撕裂傷之傷勢（甲○○涉犯過失傷害罪嫌部
    分未據告訴）；甲○○駕駛動力交通工具肇事，致乙○○倒地受傷後，明知駕車
    肇事致人受傷，仍未停車協助救護，旋即逃逸，嗣乙○○起身乘車追趕，記下車
    號報警處理，甲○○竟為求脫免罪責，唆使原無頂替犯意之蔡錞泓，由蔡錞泓於
    八十九年四月四日晚間十一時許，至位在臺北市○○○路○段二號之臺北市政府
    警察局中正第一分局第三組向員警供稱其為駕車肇事之人而頂替甲○○（甲○○
    教唆頂替部分，因屬不罰之行為，經臺灣臺北地方法院檢察署檢察官另為不起訴
    處分確定；蔡錞泓涉犯意圖使犯人隱避而頂替部分，由本院另案判處拘役五十日
    ，緩刑二年確定）。
二、案經國防部北部地方軍事法院檢察署函送臺灣臺北地方法院檢察署檢察官偵查起
    訴。
    理    由
甲、程序部分：
一、現役軍人犯陸海空軍刑法或其特別法之罪，依本法之規定追訴審判之；犯罪在任
    職服役中，發覺在離職離役後者，由法院審判；前二項規定，按行為時之身分適
    用法律，軍事審判法第一條第一項前段、第五條第二項、第三項定有明文。又現
    役軍人犯本法之罪者，依本法處罰；現役軍人犯本法之罪後，喪失現役軍人身分
    者，仍適用本法處罰；現役軍人犯刑法下列之罪者，除本法另有規定外，依各該
    規定處罰：（三）故意犯公共危險罪章第一百七十三條至第一百七十七條、第一
    百八十五條之一、第一百八十五條之二、第一百八十五條之四、第一百九十條之
    一或第一百九十一條之一之罪，現行陸海空軍刑法第一條、第三條、第七十六條
    第一項第三款亦有明定，然第七十六條第一項第三款關於軍人故意犯刑法公共危
    險罪章第一百八十五條之四之罪之處罰，為陸海空軍刑法於九十年九月二十八日
    修正公布，九十年十月二日施行時新增，合先敘明。
二、本件被告甲○○行為時即八十九年三月十一日具現役軍人身分，但因自八十九年
    九月五日上午七時三十分許起至同年十月四日下午八時許止無故離去職役，於同
    年九月十六日由國防部北部地方軍事法院檢察署發布通緝後為陸軍步兵第一七八
    旅依法撤職停役，而本件犯罪被告曾唆使蔡錞泓頂替，故遲至八十九年十二月二
    十八日始為檢警機關發覺，此經本院職權查證屬實，且有國防部北部地方軍事法
    院檢察署檢察官九十年不訴字第０四七號不起訴處分書、國防部北部地方軍事法
    院九十年信判字第０九六號蔡錞泓公共危險案件卷宗可稽，是本件被告犯罪在任
    職服役中，發覺在離職離役後，應由法院審判，並按其行為時之身分適用法律。
乙、實體部分：
一、訊據被告甲○○對於右揭事實均坦承不諱，核與被害人乙○○之指訴、蔡錞泓之
    供述及臺北市政府警察局中正第一分局道路交通事故調查報告表、談話紀錄表、
    補充資料表、車輛勘驗紀錄表、診斷書、和解書所載相符，事證明確，被告犯行
    堪以認定，應依法論科。
二、按本件被告行為時具現役軍人身分，前已述及，於其行為後之九十年十月二日陸
    海空軍刑法就軍人故意犯刑法公共危險罪章第一百八十五條之四之罪新增處罰規
    定，前亦提及，而陸海空軍刑法第七十六條第一項第三款係規定「現役軍人犯刑
    法下列之罪者，除本法另有規定外，依各該規定處罰：（三）故意犯公共危險罪
    章第一百八十五條之四之罪」，較諸刑法第一百八十五條之四「駕駛動力交通工
    具肇事，致人死傷而逃逸者，處六月以上五年以下有期徒刑」之規定，兩者刑度
    並無不同，依刑法第二條第一項「行為後法律有變更者，適用裁判時之法律，但
    裁判前之法律有利於行為人者，適用最有利於行為人之法律」之規定，本件應適
    用裁判時之法律即陸海空軍刑法第七十六條第一項第三款規定，亦即本件被告係
    犯陸海空軍刑法第七十六條第一項第三款現役軍人故意犯刑法公共危險罪章第一
    百八十五條之四駕駛動力交通工具肇事，致人受傷而逃逸罪。公訴意旨漏未比較
    新舊法，認被告所為涉犯刑法第一百八十五條之四駕駛動力交通工具肇事致人受
    傷而逃逸罪，尚有未洽，惟其基本事實同一，本院自應予審理，並依刑事訟訴法
    第三百條之規定，變更起訴法條。爰審酌被告僅於八十九年間無故離去職役，經
    國防部高等軍事法院判處有期徒刑八月，緩刑三年確定，素行尚稱良好，有國防
    部新店監獄（九二）量霆字第０三七三號覆函、國防部高等軍事法院（九二）審
    威字第三三九號覆函暨九十年法仁判字第０一一號判決、臺灣高等法院被告全國
    前案紀錄表可按，因過失與被害人乙○○所乘機車擦撞，致乙○○受傷，但肇事
    後旋即逃逸，置他人生命、身體不顧，復唆使蔡錞泓頂替其罪行，但終坦承犯行
    ，且肇事後旋經由蔡錞泓與被害人達成和解、賠償被害人所受損害，非無悔意，
    被害人所受傷勢尚屬輕微等一切情狀，量處如主文所示之刑，以資懲儆。又刑法
    第四十一條已於九十年一月十日經總統公布施行，並於同年月十二日生效，該條
    規定：「犯最重本刑為五年以下有期徒刑之刑之罪，而受六個月以下有期徒刑或
    拘役之宣告，因身體、教育、職業、家庭之關係或其他正當事由，執行顯有困難
    者，得以一元以上三元以下折算一日，易科罰金。但確因不執行所宣告之刑，難
    收矯正之效，或難以維持法秩序者，不在此限」、「併合處罰之數罪，均有前項
    情形，其應執行之刑逾六月者，亦同」；按行為後法律有變更者，適用裁判時之
    法律，刑法第二條第一項前段定有明文，而易服勞役及期間、數罪併罰之定執行
    刑、緩刑及易以訓誡、易科罰金各事項，均依新法，亦有最高法院二十四年七月
    總會決議（二）可資參照，是刑法第四十一條既業於九十年一月十日修正，並於
    同年月十二日生效，揆諸上揭法條規定及決議意旨，本件自應適用裁判時即修正
    後刑法第四十一條第一項前段之規定，諭知易科罰金之折算標準。
據上論斷，應依刑事訴訟法第二百九十九條第一項前段、第三百條，陸海空軍刑法第
七十六條第一項第三款，刑法第二條第一項前段、第十一條、第一百八十五條之四、
修正後第四十一條第一項前段，罰金罰鍰提高標準條例第二條，判決如主文。
本案經檢察官丙○○到庭執行職務。
中      華      民      國    九十二    年      四      月      三      日
                                  臺灣臺北地方法院交通法庭
                                          法  官  洪  文  慧
右正本證明與原本無異。
如不服本裁定，應於裁定送達後五日內向本院提出抗告狀。
                                          書記官  江  虹  儀
中      華      民      國    九十二    年     四       月      四      日
附錄本案論罪科刑法條全文：
中華民國刑法第一百八十五條之四
駕駛動力交通工具肇事，致人死傷而逃逸者，處六月以上五年以下有期徒
刑。


司法院資訊處製作；財團法人民間司法改革基金會備份。
